【裁判字號】    89,交上易,1917
【裁判日期】    891207
【裁判案由】    過失傷害
【裁判全文】
臺灣高等法院臺南分院刑事判決            八十九年度交上易字第一九一七號 Ｃ
      上  訴  人
      即  被  告  甲  ○  ○
右上訴人因過失傷害案件，不服臺灣臺南地方法院八十九年度交易字第四０七號中華
民國八十九年九月七日第一審判決（起訴案號：臺灣臺南地方法院檢察署八十九年度
營偵字第五五五號），提起上訴，本院判決如左：
      主      文
上訴駁回。
      事      實
一、甲○○於民國（下同）八十八年七月十五日下午十九時二十五分許，駕駛無牌照
    之農用搬運車搭載配偶吳洪繡葉，途經台南縣東山鄉○○村○○道路南一百線木
    柵段處，欲由南往北方向橫越前開外環道路至北邊農路，適張聰明 (已判處拘役
    三十日，如易科罰金以三百元折算一日確定)駕駛ＴＨ－五０七０號自用小客車
    ，由台南縣東山鄉往新營市方向即由東往西方向行駛，亦駛至該外環道路與南北
    向農路之交岔路口，甲○○本應注意由支線道駛出穿越幹線道時，應讓幹線道車
    先行；張聰明本應注意駕駛人行經無號誌之交岔路口應減速慢行及注意車前狀況
    ，隨時採取必要之安全措施，而依當時情形，又無不能注意之情事，二人均疏未
    注意及此，甲○○貿然穿越該外環道路，張聰明則以時速五十公里之車速駕車通
    過上開交岔路口，因而衝撞及甲○○之農用搬運車，甲○○、吳洪繡葉二人分別
    倒地，吳洪繡葉受有頭部外傷併顏面多處裂傷及多顆牙齒掉落、腹部鈍傷併肝臟
    裂傷及右腎裂傷、四肢多處裂傷及皮膚缺損之傷害。甲○○於發生車禍後，僅手
    腳輕微擦傷，其本應注意設置警示標誌，以警告往來車輛，依當時情況又無不能
    注意之情事，竟疏未注意設置警示標誌，適乙○○駕駛ＴＩ－九一０五自小客車
    ，搭載其孫子羅祤洋，由新營市往東山鄉即由西往東方向行駛，於駛至上揭車禍
    地點時，亦未注意車前狀況，而自後追撞甲○○因前開車禍而移至路中央之農用
    搬運車，致羅祤洋受有右眼外物性脈絡膜視網膜炎併前房出血之傷害。
二、案經羅祤洋法定代理人羅志堅委由乙○○訴由臺南縣警察局白河分局報請台灣台
    南地方法院檢察署檢察官偵查起訴。
      理      由
一、訊據上訴人即被告甲○○對於右揭時地駕車肇事及肇事後未設置警示標誌之事實
    供承不諱，核與告訴人代理人乙○○指訴之情節相符，並有道路交通事故調查報
    告表一紙及現場照片十幀附卷足資佐證。又告訴人羅祤洋確因本件車禍致受有如
    事實欄所載之傷害，亦有診斷證明書附卷可稽，事證至為明確。
二、按「汽車行駛時，駕駛人應注意車前狀況，並隨時採取必要之安全措施」、「車
    輛行至無號誌之交岔路口，支線道車應暫停讓幹線道車先行」、「又行經無號誌
    之交岔路口，應減速慢行，作隨時停車之準備」、「汽車發生故障不能行駛，應
    即設法移置於無礙交通之處，該故障車輛在未移置前或移置後均應豎立車輛故障
    標誌」道路交通安全規則第九十四條第三項、第九十三條第一項第四款、第一百
    零二條第一項第二款及第一百十二條第一項第十二款分別定有明文。
三、被告駕車理應注意上述道路交通安全規則，茲查肇事地點為無號誌之交岔路口，
    被告甲○○所行駛之由南向北之農路為支線道，有道路交通事故調查報告表記載
    足按，被告於右揭時地駕駛車輛，雖當時為夜間七時二十五分許，惟該交岔路之
    道路為柏油路面，並無障礙、視距良好等情形下，並無不能注意上開規定之情事
    ，竟疏未注意，以致肇事，被告甲○○駕車未讓幹線道車先行，應為肇事主因。
    另乙○○嗣後又撞及甲○○農用搬運車部分，乙○○行經無號誌交岔路口之肇事
    地點，未注意減速慢行及注意車前狀況，致撞及已肇事在先而停在道路中央甲○
    ○車輛，乙○○應負肇事之主要原因，甲○○在車輛第一次肇事後未設置警示標
    誌，應為肇事之次要原因，本件車禍肇事責任，經送台灣省台南區車輛行車事故
    鑑定委員會及台灣省車輛行車事故覆議鑑定委員會鑑定結果，與本院認定相同，
    有上開委員會鑑定意見書各一紙在卷可按，益徵被告有過失責任。被告過失行為
    與告訴人等受傷間復有因果關係，雖同案被告張聰明及乙○○同有過失，惟被告
    過失責任仍不解免，犯行洵堪認定。
四、核被告甲○○所為，係犯刑法第二百八十四條第一項過失傷害罪。原審以被告罪
    證明確，因予適用刑法第二百八十四條第一項、第四十一條，罰金罰鍰提高標準
    條例第一條前段、第二條規定，併審酌被告素行良好、過失程度之輕重、告訴人
    所受之傷害及乙○○亦應同負過失責任，並未達成和解等一切情狀，量處被告拘
    役四十日，復依法諭知易科罰金以三百元折算一日之標，以資懲儆。本院經核
    原判決認事用法，並無違誤，量刑亦稱妥適。被告上訴意旨，指摘原判決不當，
    非有理由，應予駁回。
據上論斷，應依刑事訴訟法第三百六十八條，判決如主文。
本案經檢察官羅清溪到庭執行職務。
中    華    民    國      八十九      年      十二      月      七      日
                                  臺灣高等法院臺南分院刑事第五庭
                                      審判長法官  茆    臺    雲
                                            法官  蔡    長    林
                法官  曾    平    杉
右正本證明與原本無異。
不得上訴。
                                      法院書記官  黃    全    忠
中    華    民    國      八十九      年      十二      月     十一     日
附錄法條：
刑法第二百八十四條第一項：因過失傷害人者，處六月以下有期徒刑、拘役或五百元
                          以下罰金，致重傷者，處一年以下有期徒刑、拘役或五
                          百元以下罰金。


司法院資訊處製作；財團法人民間司法改革基金會備份。
